【裁判字號】    98,訴,1075
【裁判日期】    981029
【裁判案由】    強盜
【裁判全文】
臺灣基隆地方法院刑事判決              98年度訴字第1075號
公  訴  人  臺灣基隆地方法院檢察署檢察官
被      告  甲○○
                    （現於臺灣基隆看守所羈押）
指定辯護人  本院公設辯護人乙○○
上列被告因強盜案件，經檢察官提起公訴（98年度偵字第4522號
），本院判決如下：
    主  文
甲○○意圖為自己不法之所有，攜帶兇器，以強暴、脅迫至使不
能抗拒，而取他人之物，處有期徒刑年陸月。扣案之安全帽壹
頂、白色口罩壹個、水果刀壹把、深藍色雨衣壹套，均沒收。
    事  實
一、甲○○基於意圖為自己不法所有之犯意，趁24小時營業之便
    利商店於午夜或清晨時分僅有一名店員看守之機會，於98年
    10月5 日凌晨4 時35分許身穿雨衣，頭戴安全帽，口戴白色
    口罩，並持其所有客觀上可為兇器之水果刀1 把，至位於基
    隆市安樂區○○○路48號之ＯＫ便利商店，佯裝購買礦泉水
    一瓶及七星牌香煙一條，要結帳時，即拿出其預藏之水果刀
    ，並向該便利商店之店員丁○○大聲說「錢在那裡？」，以
    此強暴、脅迫方式至使丁○○不能抗拒，旋即打開收銀機，
    甲○○見丁○○打開收銀機後，隨即進入收銀機之櫃檯自行
    動手拿取其內之新台幣（下同）百元鈔3 張及50元硬幣2 枚
    ，得手後據為己有，並一起將未付帳之礦泉水（價值35元）
    一瓶及七星香煙一條（價值750 元）帶走，離開前並喝令丁
    ○○站在櫃檯的位置不准動。嗣丁○○報案後，經警循線報
    請臺灣基隆地方法院檢察署檢察官開立拘票，於98年10月6
    日22時許，在臺北縣萬里鄉○○村○○街7 號騎樓下將甲○
    ○內拘提到案，並於其騎乘之車號ＣＤＲ─299 號機車查獲
    其作案用其所有之安全帽1 頂及白色口罩一個，另於其家中
    查獲其所有作案用之水果刀一把、深藍色雨衣一套及強盜所
    得上開七星牌香煙4 包半、礦泉水空瓶一個等物。
二、案經基隆市警察局第四分局報告臺灣基隆地方法院檢察署檢
    察官偵查起訴。
    理  由
壹、程序方面：
    按刑事訴訟法第159 條第1 項雖規定，被告以外之人於審判
    外之言詞或書面陳述，除法律有規定外，不得作為證據。惟
    同法第159 條之5 第2 項已規定，當事人、代理人或辯護人
    於法院調查證據時，知有第159 條第1 項不得為證據之情形
    ，而未於言詞辯論終結前聲明異議者，視為有前項之同意（
    指同條第1 項之同意作為證據）。此乃第159 條第1 項所容
    許，得作為證據之例外規定之一（最高法院93年度臺上字第
    3533號判決意旨參照）。查本案被告甲○○、檢察官及指定
    辯護人於本院審理時就後述被告以外之人於審判外陳述之證
    據能力均不爭執，依刑事訴訟法第159 條之5 之規定，各該
    傳聞供述有證據能力，合先說明。
乙、實體方面：
一、前揭犯罪事實，業據被告甲○○於警詢、偵查及本院審理時
    均坦承不諱，核與證人丁○○所證遭被告持水果刀強盜財物
    之過程相符，復有監視器翻拍照片2 張、作案所用之雨衣、
    安全帽口罩、水果刀、機車及鑰匙之照片共19張在卷可資佐
    證，並有作案用之安全帽1 頂、白色口罩1 個、水果刀1 把
    、深藍色雨衣1 套足資佐證，足認被告自白核與事實相符，
    應堪採信。本件事證明確，被告強盜犯行堪以認定，應予依
    法論科。
二、論罪科刑：
  (一)查被告所持之水果刀1 ，經本院當庭勘驗，勘驗結果：「水
    果刀全長（即刀刃全長）24.1公分，為金屬材質，刀柄（為
    塑膠材質）長12公分」，依一般生活之經驗法則，扣案水果
    刀之材質為金屬製成，具有相當尖銳性等情以觀，足認被告
    所持扣案之水果刀在客觀上已對人之生命、身體、安全構成
    威脅且具有危險性，當屬刑法第321 條第1 項第3 款所稱之
    兇器，是被告凌晨，趁便利商店僅有一名店員看守之機會，
    持上開水果刀在被害人丁○○面前，喝令「錢在那裡？」，
    於社會一般通念，已至證人丁○○不能抗拒之程度甚明，是
    被告持前揭可供兇器使用之水果刀犯本件強盜罪，而有刑法
    第321 條第1 項第3 款之情形，係犯刑法第330 條第1 項之
    攜帶兇器加重強盜罪。
  (二)又被告係因腦中風行動不便，工作能力欠佳，長期處於失業
    狀態，又因智識淺薄無法申請政府之救濟，遂在飢寒交迫萌
    生強盜犯意，為本件強盜犯行，又其雖持水果刀威嚇被害人
    丁○○強索財物，惟態度並非兇惡，所得財物價值非鉅，且
    自始均未持刀傷害被害人，並於警詢、偵查及本院審理時均
    坦承犯行，深表悔意，情堪憫恕，本院認縱處以刑法第330
    條第1 項加重強盜罪之最低刑度仍嫌過重，而有情輕法重之
    嫌，爰依刑法第59條之規定，酌量減輕其刑，使輕重得宜，
    罰當其罪，俾符罪刑相當原則。
  (三)爰審酌被告年邁體弱，工作能力欠佳，致未能循正途賺取生
    活所需，而一時失去理智以持刀威嚇方式強索他人財物滿足
    私欲，並造成被害人損失，惟所得財物、現金價值合計僅11
    85元，且犯後坦承犯行，深具悔悟之意，態度良好等一切情
    狀，量處如主文所示之刑，以資懲儆。
三、沒收部分：
    扣案之安全帽1 頂、白色口罩一個、水果刀一把、深藍色雨
    衣一套，均為犯罪行為人即被告所有，且係供犯罪所用之物
    ，業據被告供承在卷，爰依刑法第38條第1 項第2 款之規定
    宣告沒收。
據上論斷，應依刑事訴訟法第299 條第1 項前段，刑法第330 條
第1 項、第59條、第38條第1 項第2 款，判決如主文。
本案經檢察官丙○○到庭執行職務。
中    華    民    國    98    年    10    月    29    日
                  刑事第三庭審判長法  官  鄭景文
                                  法  官  陳姵君
                                  法  官  黃永定
以上正本證明與原本無異。
如不服本判決應於收受送達後10日內向本院提出上訴書狀，並應
敘述具體理由；其未敘述上訴理由者，應於上訴期間屆滿後20日
內向本院補提理由書（均須按他造當事人之人數附繕本）「切勿
逕送上級法院」。
中    華    民    國    98    年    10    月    29    日
                                  書記官  劉珍珍
附錄論罪法條
刑法第330條第1項
犯強盜罪而有第 321 條第 1 項各款情形之一者，處 7 年以上有
期徒刑。


司法院資訊處製作；財團法人民間司法改革基金會備份。
